行　政　法　院　判　決　　　　　　　　　　　　　八十八年度判字第四○○二號
　　原　　　告　台灣威德機電工業有限公司
　　代　表　人　甲○○
　　訴訟代理人　乙○○
　　被　　　告　經濟部智慧財產局（原經濟部中央標準局）
右當事人間因商標評定事件，原告不服行政院中華民國八十七年十月二十日台八十七
訴字第五一五七三號再訴願決定，提起行政訴訟。本院判決如左︰
　　主  文
原告之訴駁回。
　　事  實
緣原告於民國八十三年十月六日以「東洋DONGYANG」商標，指定使用於商品及服務分
類表第七類之電梯、電扶梯、昇降機商品申請註冊，作為其註冊第六三一○八○號「
威德東洋WITTER DONGYANG 及圖」商標之聯合商標，經被告審查核准，列為註冊第六
九八三八六號商標。嗣關係人東洋電梯股份有限公司以系爭商標有違商標法第三十七
條第一項第十一款之規定，對之申請評定。案經被告評決系爭第六九八三八六號「東
洋DONGYANG」商標之註冊應作為無效，發給中台評字第八六○三八五號商標評定書。
原告不服，提起訴願、再訴願，遞遭決定駁回，遂提起行政訴訟。茲摘兩造訴辯意
旨如次：
原告起訴意旨略謂︰一、按商標圖樣有「他人之肖像、法人及其他團體或全國著名之
商標名稱或姓名、藝名、筆名、字號，未得其承諾者，不得申請註冊」，為商標法第
三十七條第一項第十一款所明定。本件原告係一專業電梯、昇降機之代理廠商，並與
韓商東洋電梯有限公司合作代理，此有輸入許可證副本、押匯單、公證報告可為證；
於八十二年四月三十日，首創「威德東洋WITTER DONGYANG 」商標，向被告提出申請
，經核准列為註冊第六三一○八○號商標；復於八十三年十月六日以「東洋DONGYANG
」商標作為其聯合商標。原告早在八十年即首先使用「威德東洋WITTER DONGYANG 」
、「東洋DONGYANG」作為其電梯、電扶梯、昇降機等商品之商標，其後更陸陸續續在
產品目錄、廣告中使用「東洋DONGYANG」商標；如八十年上半年版（當年一月出刊）
、下半年版（當年七月出版）之「建築世界」，便明顯標示原告之「東洋DONGYANG」
商標，在建築業界的電梯市場已具相當知名度。反觀關係人係在八十年十一月二十七
日設立登記，其時間晚於原告使用系爭商標的時間，顯然係以原告已使用之知名商標
，作為其法人名稱之登記，且其營業商品復屬相同，企圖造成社會公眾之混淆誤認。
今逕以公司之設立阻擾他人取得商標專用權，此等不當擴張其法人利益，誠屬不智之
舉。況原告於關係人設立前即已首先使用銷售標示有「東洋DONGYANG」商標之商品，
商標信譽及商品品質實已為一般消費大眾所熟知，自無庸置疑。而原告之正商標圖樣
既為「威德東洋WITTER DONGYANG 」，取「東洋DONGYANG」作為其聯合商標，自無需
得其承諾，於法並無不合。而行政院決定書中謂：「．．．所訴其使用系爭商標時，
關係人尚未設立登記云云，惟既遲未以之申請註冊，迨八十三年十月六日始以東洋二
字作為系爭商標之圖樣申請註冊．．．」，然，事實上原告對系爭商標之保護不餘遺
力，但因有他案申請註冊於同一商品，致造成系爭商標遲遲無法申請註冊，故原告於
八十三年十月六日對「東洋DONGYANG」商標再度提出申請，適逢註冊第一九八六七○
號「都陽DONG YANG 」商標到期消滅，而使系爭商標獲准註冊，實非如行政院所言。
二、綜上所陳，原告使用系爭商標時，關係人尚未依法核准設立登記，取得法人資格
，且原告與韓商東洋電梯有限公司代理在先，自不為關係人設立登記之效力所拘束，
則系爭商標之申請註冊，自不必得其承諾，當無首揭法條之適用，為此懇請判決將原
處分及原決定均予撤銷，用保原告之權益，並符法制等語。
被告答辯意旨略謂︰本件系爭註冊第六九八三八六號「東洋DONGYANG」商標圖樣上之
中文東洋，與關係人名稱特取部分東洋相同，且系爭商標指定使用之電梯、電扶梯、
昇降機商品，與關係人之公司執照記載所營事業中之電梯、電扶梯商品復屬同一或類
似商品，原告未徵得關係人之承諾，在關係人八十年十一月六日設立登記之後逕以中
文東洋作為系爭商標圖樣申請註冊，有違商標法第三十七條第一項第十一款之規定，
第六九八三八六號「東洋DONGYANG」商標之註冊應作為無效。原告以其於八十年即首
先使用「威德東洋 WITTER DONGYANG」、「東洋DONGYANG」商標於其電梯、電扶梯、
昇降機等商品，經多年使用，系爭商標已具相當知名度云云，及所稱系爭商標因廣泛
行銷已具相當知名度一節，核與本件違反商標法第三十七條第一項第十一款規定不得
申請註冊之認定無，所訴其使用系爭商標時，關係人尚未設立登記云云，惟既遲未
以之申請註冊，迨八十三年十月六日始以東洋二字作為系爭商標之圖樣申請註冊，其
未得關係人之承諾，於法即有未合。是被告所為之處分，並無不合等語。
　　理  由
按商標圖樣有他人之肖像、法人及其他團體或全國著名之商號名稱或姓名、藝名、筆
名、字號，未得其承諾者，不得申請註冊，但商號或法人營業範圍內之商品，與申請
註冊之商標所指定之商品非同一或類似者，不在此限，為商標法第三十七條第一項第
十一款所規定。本件被告以系爭註冊第六九八三八六號「東洋DONGYANG」商標圖樣上
之中文東洋，與關係人名稱特取部分東洋相同，且系爭商標指定使用之電梯、電扶梯
、昇降機商品，與關係人之公司執照記載所營事業中之電梯、電扶梯商品復屬同一或
類似商品，原告未徵得關係人之承諾，在關係人八十年十一月六日設立登記之後逕以
中文東洋作為系爭商標圖樣申請註冊，有違商標法第三十七條第一項第十一款之規定
，乃評決第六九八三八六號「東洋DONGYANG」商標之註冊應作為無效。原告不服，循
序提起行政訴訟，而為如前揭事實欄所載之主張。惟查原告縱於八十年即首先使用「
東洋DONGYANG」商標於其電梯、電扶梯、昇降機等商品，經多年使用，商標信譽及商
品品質已為一般消費者所熟知，然原告遲未對之申請註冊，迨關係人於八十年十一月
二十七日設立登記後之八十三年十月六日始以東洋二字作為系爭商標之圖樣申請註冊
，仍應得關係人之承諾，始得申請註冊，此與系爭商標是否為其首先使用及因廣泛行
銷，已為一般消費者所熟知無關。原告所為之主張，不足採信。又其提出之輸入許可
證、押單、公證報告等影本及「建築世界」雜誌，均難據為原告有利之認定。綜上
所述，原告以系爭商標申請註冊，既未得關係人之承諾，揆諸首揭規定即有未合。則
原處分評決系爭商標之註冊應作為無效，於法並無違誤，一再訴願決定遞予維持，俱
無不合。原告起訴意旨，難謂有理由，應予駁回。
據上論結，本件原告之訴為無理由，爰依行政訴訟法第二十六條後段，判決如主文。
中    華    民    國     八十八      年     十一     月     二十六      日
                    行 政 法 院 第 五 庭
                                審 判 長 評  事      廖  政  雄
                                         評  事      趙  永  康
                                         評  事      沈  水  元
                                         評  事      林  清  祥
                                         評  事      姜  仁  脩
右  正  本  證  明  與  原  本  無  異
                                         法院書記官  陳  佩  玲
中    華    民    國     八十八      年     十一     月     二十九      日
